臺灣臺北地方法院刑事判決
110年度易字第175號
公  訴  人  臺灣臺北地方檢察署檢察官
被      告  葉雅芬




選任辯護人  趙君宜律師（法律扶助）
上列被告因妨害名譽案件，經檢察官提起公訴（109年度偵字第1
4364號），本院判決如下：
    主  文
葉雅芬犯誹謗罪，處有期徒刑貳月，如易科罰金，以新臺幣壹仟
元折算壹日。
又犯公然侮辱罪，共貳罪，各處拘役伍拾捌日，如易科罰金，以
新臺幣壹仟元折算壹日。應執行拘役壹佰日，如易科罰金，以新
臺幣壹仟元折算壹日。
    事  實
一、葉雅芬與吳寶玉原係房客、房東關係，因租賃事宜而有爭執
    。葉雅芬竟在吳寶玉所經營位於臺北市○○區○○○路0段000巷0
    0號0樓之麵攤處，分別為下列行為：
　㈠於民國108年3月1日17時許，意圖散布而眾，基於誹謗之犯意
    ，指稱吳寶玉偷其所有之新臺幣（下同）25萬元等語，足以
    貶損吳寶玉之名譽。
  ㈡於108年2月6日20時至21時許，基於公然侮辱之犯意，向吳寶
    玉辱罵稱：「幹你娘」、「給他幹」、「蕭查某」、「老機
    掰」、「跟店裡客人都幹過」等語，足以減損吳寶玉之人格
    及社會評價。
　㈢於108年7月21日21時許（起訴書誤載為14時許），基於公然
    侮辱之犯意，向吳寶玉侮辱罵以：「老查某雞掰癢」、「欠
    人家幹」等語，足以減損吳寶玉之人格及社會評價。
二、案經吳寶玉訴由臺北市政府警察局萬華分局報告臺灣臺北地
    方檢察署檢察官偵查起訴。
    理  由
壹、程序方面
    本判決所引用之供述及非供述證據，均經本院依法踐行調查
    證據程序，檢察官、被告葉雅芬及辯護人均不爭執各該證據
    之證據能力，且亦查無依法應排除其證據能力之情形，是證
    據能力均無疑義。
貳、實體方面
一、訊據被告固坦承其於上開時、地有與告訴人吳寶玉見面，惟
    矢口否認有誹謗及公然侮辱之犯行，辯稱：我沒有說告訴人
    偷我25萬元，我沒有罵告訴人云云。經查：
　㈠告訴人於案發時在臺北市○○區○○○路0段000巷00號1樓經營麵
    攤，被告向告訴人承租該處2樓房間居住，被告與告訴人於1
    08年3月1日、同年2月6日、同年7月21日有碰面等情，為被
    告所坦承（見本院易字卷一第73至74頁），且經證人即告訴
    人吳寶玉證述在卷（見本院卷一第167至168頁），並有監視
    器影像及翻拍畫面在卷可佐（見他字卷第30至32頁背面），
    可認為真。
　㈡被告雖辯稱伊沒有在上開地點指稱告訴人偷25萬元，也沒有
    罵告訴人云云，惟證人即告訴人吳寶玉於本院審理中具結證
    稱：108年3月1日當天被告帶了幾個兄弟來臺北市○○區○○○路
    ○段000巷00號1樓，那邊是我開的店，被告誣賴我偷她25萬
    元，被告帶來的年輕人我不認識，年輕人說妳偷我阿姐25萬
    元，我說我沒有偷，還有1個人叫阿虎，問我為何偷被告25
    萬元，當時1個客人剛好來，就一起上去2樓看，阿虎在前面
    ，另外1個年輕人在後面，還問我怎麼沒有說裡面還有房間
    ，我說偷25萬元我幫忙報警，後來是我報警；108年2月6日
    晚間8、9點，被告又來我開的麵攤，罵我三字經，「老雞掰
    」、「幹你娘雞掰」、「老雞掰欠人幹」，都是罵這種話；
    108年7月21日被告又來我的麵攤罵我，被告對我罵很難聽，
    很兇，當時有客人在，但我不知道名字，108年3至7月我有
    請1個師傅，師傅於案發時有在旁邊目睹案發經過，也有幫
    我報警；被告於108年7月又叫人打我，我才會告被告等語（
    見本院易字卷一第167至170頁）。併參卷內之110報案紀錄
    單（見本院易字卷一第38、43頁），可見證人吳寶玉於108
    年3月1日17時18分、同年7月21日21時20分均有報案，警察
    到場處理，現場確有口角糾紛等情，是被告所辯是否為真，
    已然有疑。
　㈢再證人石誌桓於本院審理中具結證稱：我於108至109年間證人吳寶玉的麵店煮麵，被告跟吳寶玉承租房子，租不到幾天樓上樓下來抗議，說晚上喝酒不睡覺太吵，要請被告搬走，吳寶玉因此要請被告搬走，被告就在我們麵店裡面罵髒話，我在那邊煮麵就有聽到、看到，被告罵三字經「幹你娘機掰」之類的，被告住在樓上，隨時來隨時鬧，我知道大概3、4次一定有，下午2、3點，有時候5、6、7、8點，下班後還來吵；被告都睡覺到中午起床就下來，都會到我們麵攤鬧才開心；我上班時間是早上8點到晚上8點，發生什麼事情我都知道；被告不想搬家，就過來罵，還要拿1萬多元給被告，被告才願意搬，被告常常罵，我無法確定被告罵人的日期；被告要搬家之前，找人來找吳寶玉，被告說掉了25萬元，找朋友上去2樓，要求吳寶玉拿鑰匙上去搜，吳寶玉幫忙開門，他們看了後說沒有，又開另外一間房間去看，又沒有；他們吵架很大聲，我在煮麵聽到，被告跟吳寶玉說她不見25萬元，客人一堆，大家都有聽到等語（見本院易字卷一第227至231頁）。證人胡家華經本院合法傳喚雖均未到庭，惟其於偵查中具結證稱：我有時候會去吳寶玉位在台北市○○區○○○路○段000巷00號0樓的麵攤吃麵，107年7月21日我有在那裏，有聽到被告罵吳寶玉三字經「三八女人」，那天被告一直在那裡鬧，罵吳寶玉；被告說吳寶玉偷她25萬元，說她把錢放在房間裡，吳寶玉去拿，吳寶玉說我怎麼會去拿她的錢，當時有很多客人在那裡吃麵，被告就在那裡大聲吵，誣賴吳寶玉拿了25萬元；108年2月6日20時到21時，我在吳寶玉的麵攤，聽到被告罵吳寶玉一些很難聽的話，有「幹你娘」、「給他幹」、「蕭查某」、「老雞掰」、「跟店裡客人都幹過」，她那天罵很多，那時候很多客人在，當時還在營業，被告罵很大聲，我覺得她是故意要去鬧；就我所知，被告向吳寶玉租1間套房，吳寶玉是二房東，屋主要把房子收回去，吳寶玉不得不跟被告說不能租她，被告不滿，就常常去找吳寶玉麻煩等語（見偵字卷第117至119頁）。審酌證人石誌桓、胡家華與被告並無仇怨，證人石誌桓雖曾受雇於證人吳寶玉，然於本案作證時已終止僱傭關係約2年，證人胡家華則僅曾在證人吳寶玉的店消費過，是難認其2人有構陷被告入罪或為證人吳寶玉作偽證之動機，況本案之犯行與證人石誌桓、胡家華均無涉，其2人均經具結後證述，當無冒著遭偽證罪處罰之風險而虛偽證述，其2人之證述內容亦大致相符，並無互相扞格等顯不可信之情形，是證人石誌桓、胡家華之證述應屬可採。
  ㈣綜據上情，被告於108年3月1日在證人吳寶玉經營之麵攤誣指
    證人吳寶玉竊取其所有之25萬元，另分別於同年2月6日、7
    月21日在上開地點以不堪入耳之髒話公然侮辱證人吳寶玉等
    犯行，事證明確，已足認定，應依法論科。起訴書雖因證人
    吳寶玉警詢筆錄中記載108年7月21日「下午14時許」而認7
    月21日之公然侮辱犯行係發生於14時許，惟依卷內之報案紀
    錄所示，當日證人吳寶玉是於21時20分許打電話報案，警察
    於21時24分許到場發現是2女口角，此有臺北市政府警察局
    勤務指揮中心受理110報案紀錄單在卷可憑（見本院易字卷
    一第38頁），故本次案發時間應為21時20分許，併此敘明。
二、論罪科刑
　㈠被告行為後，刑法第309條第1項、第310條第1項均於108年12
    月25日經修正公布，並於108年12月27日生效施行，修正前
    之刑法第309條第1項規定：「公然侮辱人者，處拘役或三百
    元以下罰金」，修正後則規定：「公然侮辱人者，處拘役或
    9,000元以下罰金」；而修正前之刑法第310條第1項規定：
    「意圖散布於眾而指摘或傳述足以毀損他人名譽之事者，為
    誹謗罪，處1年以下有期徒刑、拘役或500元以下罰金」，修
    正後則規定：「意圖散布於眾，而指摘或傳述足以毀損他人
    名譽之事者，為誹謗罪，處1年以下有期徒刑、拘役或15,00
    0元以下罰金」，由前揭新舊法條規定可知新舊法僅罰金刑
    不同，惟因前揭舊法之罰金刑適用刑法施行法第1條之1第2
    項前段「就其所定數額提高為30倍」規定之結果，其最高罰
    金刑實際上亦為新法所定之數額，新舊法之罰金刑事實上並
    無差異，是無庸為新舊法之比較，附此敘明。
  ㈡核被告所為，係犯刑法310第1條之誹謗罪嫌及第309條第1項
    之公然侮辱罪嫌。被告就本案所犯如犯罪事實欄一、㈠、㈡、
    ㈢所示之3次犯行，犯罪時間並不密接，行為態樣亦有差異，
    是其犯意各別，應分論併罰。
　㈢爰以行為人之責任為基礎，審酌被告因與告訴人間之租屋糾
    紛而為本案犯行，嚴重侵害告訴人之名譽，可見其法治觀念
    薄弱；犯後復否認全部犯行，並無悔意；兼衡其國小畢業之
    智識程度、月收入約2萬元並撫養1未成年子女之生活狀況、
    素行等一切情狀，就其所犯分別量處如主文所示之刑及諭知
    易科罰金之折算標準，並就拘役部分定其應執行之刑暨諭知
    易科罰金之折算標準。
據上論斷，應依刑事訴訟法第299條第1項前段，判決如主文。
本案經檢察官郭昭吟偵查起訴，檢察官鍾曉亞、涂永欽、林婉儀
到庭執行職務。
中　　華　　民　　國　　111 　年　　6 　　月　　16　　日
　　　　　　　　　刑事第十二庭  法　官　卓育璇
上正本證明與原本無異。 
如不服本判決應於收受送達後20日內向本院提出上訴書狀，並應
敘述具體理由；其未敘述上訴理由者，應於上訴期間屆滿後20日
內向本院補提理由書（均須按他造當事人之人數附繕本）「切勿
逕送上級法院」。告訴人或被害人如對於本判決不服者，應具備
理由請求檢察官上訴，其上訴期間之計算係以檢察官收受判決正
本之日期為準。 因疫情而遲誤不變期間，得向法院聲請回復原
狀。
　　　　　　　　　　　　　　　　書記官　鄭淑丰
中　　華　　民　　國　　111 　年　　6 　　月　　16　　日

中華民國刑法
第309條第1項
公然侮辱人者，處拘役或九千元以下罰金。 

第310條第1項
意圖散布於眾，而指摘或傳述足以毀損他人名譽之事者，為誹謗
罪，處一年以下有期徒刑、拘役或一萬五千元以下罰金。